【裁判字號】    94,訴,361
【裁判日期】    950420
【裁判案由】    損害賠償
【裁判全文】
臺灣臺北地方法院民事判決               94年度訴字第361號
原      告  甲○○
訴訟代理人  張至剛律師
被      告  丁○○
訴訟代理人  林維毅律師
上開當事人間請求損害賠償事件，本院於中華民國95年4月3日言
詞辯論終結，判決如下：
    主      文
被告應給付原告新臺幣貳拾萬元。
原告其餘之訴駁回。
訴訟費用由被告負擔三分之一，餘由原告負擔。
本判決第一項於原告以新臺幣柒萬元為被告供擔保後，得假執行
；但被告如以新臺幣貳拾萬元為原告預供擔保，得免為假執行。
原告其餘假執行之聲請駁回。
    事實及理由
一原告起訴主張：
  (一)被告於民國92年2月4日，利用其住處電腦，偽造「曹靖敏」
    名義及資料，登錄申請成為雅虎國際資訊股份有限公司（以
    下簡稱雅虎公司）之「Yahoo！奇摩拍賣網」會員，帳號
    wang8ming，使用其電子郵件帳號wang8ming@yahoo.com.tw
    ，並於同年月14日以該會員帳號登入雅虎公司拍賣區，拍賣
    「Coach包包」，原告以新臺幣（下同）5,500元得標，詎被
    告並無交貨之意思，卻以電子郵件通知原告須於二日內將貨
    款及運費匯款至中興商業銀行中山分行第000000000000 號
    帳戶，原告因擔心受騙而未與其交易。
  (二)同年月21日，被告為報復原告，偽以曹靖敏名義通知訴外人
    曾逸珊將得標金額4,500元匯入上開銀行帳戶，並於曾逸珊
    匯款後通知其如有問題可與原告聯絡，且留下原告之行動電
    話及雅虎公司電子郵件帳號。曾逸珊於匯款後遲未收到貨物
    ，與原告聯絡後，原告始知帳號資料遭盜用。
  (三)被告於同年月22日冒用原告姓名、電話等資料向雅虎公司申
    請拍賣會員及電子郵件，該偽造帳號chumimi578與原告原本
    帳號chumimi11極為相似，被告並以該偽造帳號登入雅虎公
    司交友網站，建立「交友標題：我是甲○○又叫朱咪咪超級
    大方喔，交友暱稱：甲○○咪咪，登入帳號；chumimi578
    」之交友檔案，公佈於網路上，足以損害原告。
  (四)被告於同年月23日偽造原告名義及帳號於雅虎公司拍賣網站
    連續下標各類拍賣商品，並將原告姓名及行動電話留給拍賣
    商品之賣方，原告於收到得標電子郵件及賣方電話始知情。
    同年月23日，被告知悉Hermesvip2002為一男性賣家，即以
    原告之名義散發內容為「我是甲○○ˍ只要5000元就可援交
    ，非常渴望你，記得打手槍～噢～機～0000000000或跟我聯
    絡chumimi11@yahoo.com.tw這是我真的收信的信箱，等你喔
    」之電子郵件，造成本人要求援助交際之假象，致該賣家留
    下傷害本人名譽之評語。
  (五)被告於同年月25日於雅虎公司拍賣評價中留下不堪文字傷害
    原告名譽。被告將原告電話及電子郵件留給不特定人士，使
    不特定人士得以與原告聯絡，除傷害本人信譽之外，奇怪騷
    擾電話令原告應接不暇，更對本人日常生活造成莫大困擾，
    原告無法得知被告的下一個報復行動而鎮日擔心受怕。
  (六)被告上開行為業經本院93年度訴字第588號判決依偽造文書
    罪判處有期徒刑6個月，並經執行罰金完畢。被告所辯無非
    延續刑事審判程序中之說詞，早為刑事庭所不採。被告為人
    師表，並曾任建國中學國文老師，亦為知名作家，其行為令
    人難解，對原告信用及名譽造成莫大傷害，爰依民法第184
    條、第195條第1項規定，請求被告賠償精神慰藉金60萬元。
  (七)聲明：(1)被告應給付原告60萬元。(2)原告願供擔保，請准宣
    告假執行。
二被告答辯稱：
  (一)原告所稱被告偽以「曹靖敏」拍賣皮包，及為報復原告，偽
    以原告名義於雅虎拍賣下標商品、要求援助交際及以不堪文
    字辱罵原告等事實，均非被告所為，應係遭他人以木馬程式
    進行遠端遙控侵入被告電腦所為。被告平日使用兩個電腦主
    機，其一專供寫作，另一主機則用以上網，兩者平日均保持
    開機，並共用一個螢幕，被告寫作時，因螢幕顯示寫作內容
    ，難以察覺遭木馬程式入侵。電腦如遭木馬程式遠端遙控，
    被入侵螢幕上所出現訊息畫面，入侵者可在多久時間內將登
    入畫面關閉，攸關被入侵者是否容易察覺，實有調查必要。
  (二)固定IP位址「163.21.183.250」係台北市立師範學院附設實
    驗國民小學所管理使用，原告何能任意用以上網？原告應舉
    證證明被告如何使用該IP位址上網登入雅虎公司拍賣網站。
    況且92年2月22日中午12時1分59秒，被告正與學生家長乙○○閒聊，不可能於該時間使用該IP位址上網。台北市立建國
    高級中學94年7月5日函可證明上網行為非被告所為。
  (三)拍賣網站寄給原告得標之通知帳號並不相同，對原告在拍賣
    網站之信用評價不生影響。一般人在交易網站都留假資料，
    不會很認真看待，只可能對原告造成困擾。
  (四)原告請求之慰撫金60萬元過高。
  (五)聲明：(1)原告之訴駁回。(2)如受不利判決，願供擔保免予假
    執行。
三本院之判斷
  (一)被告於92年2月4日21時3分許，在其臺北市○○區○○街133
    巷32號9樓住處個人電腦上，以其向中華電信股份有限公司
    （以下簡稱中華電信公司）申請之00-00000000號電話及撥
    接帳號fatfish8，連結網際網路至雅虎公司「Yahoo！奇摩
    拍賣網」網站，偽以「曹靖敏」名義及資料，申請使用雅虎
    公司「wang8ming@yahoo.com.tw」帳號，並先後於同年月14
    日0時40分許、同年月17日0時12分許，自其住處撥接上網使
    用上開帳號，以曹靖敏名義於「Yahoo！奇摩拍賣網」刊登
    廣告出售貨物，使原告、曾逸珊誤信而各以5,500元、4,500
    元得標。嗣被告自同年月19日起更換使用中華電信公司ADSL
    寬頻帳號HN00000000連結網際網路，並於同日12時20分許連
    結至臺北市立師範學院附設實驗國民小學之固定IP位址：
    163.21.183.250後，連結登入「Yahoo！奇摩拍賣網」，以
    曹靖敏名義發電子郵件通知曾逸珊得標，曾逸珊遂於同年月
    21日將4,500元匯入被告所有之中興商業銀行中山分行第
    000000000000號帳戶；被告另於同年月19日以曹靖敏名義發
    電子郵件通知原告得標及匯款帳戶，惟原告發現被告所留聯
    絡電話有異，擔心受騙而未匯款，被告遂陸續於同年月19
    日15時50分、同年月20日15時3分、同年月21日16時21分許
    ，以曹靖敏名義發電子郵件向原告表達不滿，復於同年月21
    日收到曾逸珊所匯款項後，以曹靖敏名義發電子郵件通知曾
    逸珊已收到匯款，有問題可聯絡原告，嗣曾逸珊因未收到貨
    物而聯絡原告時，始知受騙。被告復於同年月23日0時7分許
    ，以其住處電腦使用ADSL寬頻帳號上網至「Yahoo！奇摩交
    友」網站，冒用原告姓名，建立交友檔案資料：「交友標題
    ：我是甲○○又叫朱咪咪超級大方喔、交友暱稱：甲○○咪
    咪、登入帳號：chumimi578」，同日1時1分許，在「Yahoo
    ！奇摩拍賣網」以原告名義散發內容為「我是甲○○ˍ只要
    5000元就可援交，非常渴望你，記得打手槍～噢～機～
    0000000000或跟我聯絡chumimi11@yahoo.com.tw這是我真的
    收信的信箱，等你喔」之電子郵件，損害原告之名譽；被告
    另以原告名義至「Yahoo！奇摩拍賣網」競標商品並棄標等
    情，業據原告提出電子郵件資料為證，且被告上開行為業經
    本院以其連續行使偽造文書，足以生損害於他人，判處有期
    徒刑6個月確定等情，並經調閱本院93年度訴字第588號刑事
    卷宗查明屬實。故原告之主張自非無據。
  (二)被告雖辯稱：上開事實均非被告所為，應係他人以木馬程式
    進行遠端遙控侵入被告電腦所為等語，然未據舉證。且查：
    (1)依被告聲請之證人戊○○結證稱：本件刑事案件是我處理
      ，原告報案說她在雅虎拍賣網站上碰到一些事情，我依照
      線索偵查結果發現嫌疑人為被告，即傳喚被告偵訊，獲知
      被告係建中老師後，覺得其身分與原告報案情形不相當，
      經被告同意，我與國內關於駭客入侵很厲害的丙○○去被
      告家中檢視電腦是否有異常現象，我當被告可能是被害人
      ，經丙○○檢視，電腦沒有什麼問題，我回去再查一些資
      料，覺得被告可能是行為人等語，及證人丙○○結證稱：
      本件刑事案件是戊○○偵辦，我只是幫忙關於電腦部分，
      協助電腦常識上的判斷，我應戊○○之要求去被告家中查
      看電腦，被告告訴我們要看客廳那台電腦，我只檢查那台
      電腦，印象中旁邊好像還有一台主機，因為被告說那台壞
      掉了，所以我沒有檢查，電腦若被木馬程式遠端遙控，借
      用被入侵者之IP留言或IE瀏覽，則常理上被入侵者之電腦
      會出現入侵者之動作畫面，入侵者之電腦則會出現其遙控
      之小畫面，入侵者只要將小畫面關掉，就不能繼續遙控，
      被告係使用WINDOW-LIKE系統，就我所知入侵者應該無法
      透過最小化或其他方式隱藏被入侵者電腦畫面顯現之狀況
      ，而被告電腦中沒有發現我認識的木馬程式等語，可知證
      人於檢視被告之電腦後，並未發現被告所稱之木馬程式。
    (2)另於92年2月4日至18日使用雅虎公司wang8ming帳號者，
      係於被告使用其00-00000000號電話撥接上網之時間內，
      在被告住處以被告之撥接帳號所為；同年月19日至25 日
      使用雅虎公司wang8ming、chumimi578帳號者，亦係在同
      一地點以被告所申請之ADSL寬頻帳號HN00000000連結雅虎
      公司網站；且於wang8ming、chumimi 578登入雅虎公司網
      站期間，被告亦有使用其本身於雅虎公司之go8round帳號
      登入雅虎公司網站。綜上足認以雅虎公司wang8ming、
      chumimi578帳號上網留言、發電子郵件者，均係以被告所
      使用之中華電信公司電話號碼、撥接帳號及寬頻帳號上網
      所為，且其使用時間亦與被告使用其go8round帳號上網時
      間相近，倘若被告電腦遭人遠端遙控，被告當能即時查覺
      ，惟被告有使用電腦卻未曾查覺上開異狀，顯見被告電腦
      並未遭人遠端遙控等情，亦據上開刑事案件查明（詳見上
      開判決第14頁）。被告所辯，難認有理由。
  (三)另被告雖辯稱：92年2月22日中午12時1分59秒，被告正與學
    生家長乙○○閒聊，不可能於該時間使用IP「163.21.183.
    250」上網等語，證人乙○○亦結證稱：被告是我兒子高一
    即91年9月至92年6月之國文老師，我兒子高一下的學校日我
    曾到學校談我兒子的事，當天早上是我兒子班級的導師與各
    科老師向所有家長報告相關教學計畫，大約佔用整個上午的
    時間，結束以後我就到老師的辦公室去找導師瞭解我兒子的
    狀況，這時被告也在，導師特別跟我介紹，我就跟被告談了
    大約半個多鐘頭關於我兒子的事情。談完以後都快十二點了
    ，應該已經過了吃飯時間等語，然依卷附台北市立建國高級
    中學94年7月5日函略謂：本校高一學校日確切日期為92年2
    月22日星期6上午10點至11點等語，則被告縱然於學校日活
    動結束後之11點與證人乙○○閒聊半個多鐘頭，仍不能謂其
    不可能於12時1分59秒使用IP「163.21.183.250」上網。所
    辯亦不足採。
  (四)按「因故意或過失，不法侵害他人之權利者，負損害賠償責
    任。故意以背於善良風俗之方法，加損害於他人者亦同。」
    、「不法侵害他人之身體、健康、名譽、自由、信用、隱私
    、貞操，或不法侵害其他人格法益而情節重大者，被害人雖
    非財產上之損害，亦得請求賠償相當之金額。」民法第184
    條第1項、第195條第1項前段分別定有明文。被告冒用原告
    姓名等資料，於網際網路散布原告要求援助交際之電子郵件
    及虛偽競標商品，堪認足以對原告之名譽及信用造成損害，
    原告主張其得就此非財產上之損害，請求賠償相當之金額，
    為有理由。爰審酌原告係大學畢業、目前於媒體公司擔任資
    深媒體企劃與其綜合所得稅核定情形，及被告曾任台北市立
    建國高級中學國文老師多年，並為知名作家等情，認原告請
    求之損害賠償金額以20萬元為適當。
四從而，原告依故意侵權行為之法律關係，請求被告給付20萬元
  ，為有理由，應予准許。原告逾此部分之請求，為無理由，應
  予駁回。
五本件事證業已明確，兩造其餘主張陳述及所提之證據，經本院
  審酌後，認均不足以影響本判決之結果，均毋庸再予論述，附
  此敘明。
六原告勝訴部分，兩造分別陳明願供擔保請准宣告假執行或免為
  假執行，均核無不合，爰分別酌定相當之擔保金額以准許之。
  至於原告敗訴部分，其假執行之聲請即失所附麗，應予駁回。
七據上論結，原告之訴為一部有理由，一部無理由，依民事訴訟
  法第79條、第390條第2項、第392條第2項，判決如主文。
中    華    民    國    95    年    4    月     20    日
                        臺灣臺北地方法院民事第四庭
                                  法  官  林玲玉
以上正本係照原本作成。
如對本判決上訴，須於判決送達後20日內向本院提出上訴狀。
中    華    民    國    95    年    4    月     20    日
                                  書記官  江虹儀


司法院資訊處製作；財團法人民間司法改革基金會備份。
